臺灣橋頭地方法院民事判決
  111年度橋簡字第544號
原      告  新光產物保險股份有限公司

法定代理人  吳昕紘  
訴訟代理人  周元培律師
            洪郁婷律師
            周村來律師
被      告  吳振吉  
            大陸環保汽車貨運行

法定代理人  謝碧玉  
訴訟代理人  洪瑞璞  
            林原杉  
上當事人間損害賠償事件，本院於民國111年10月13日言詞辯論
終結，判決如下：
    主  文
被告應連帶給付原告新台幣肆拾陸萬零貳佰零捌元，及自民國一
百一十一年六月七日起至清償日止，按年息百分之五計算之利息
。
訴訟費用由被告連帶負擔。
本判決得假執行。但被告如以新台幣肆拾陸萬零貳佰零捌元為原
告預供擔保後，得免為假執行。
    事  實  及  理  由
一、被告甲○○未於言詞辯論期日到場，核無民事訴訟法第386 條
    各款所列情形，爰依原告聲請，由其一造辯論而為判決。
二、原告主張：
　㈠訴外人至鴻科技股份有限公司（下稱至鴻公司）、交通部台
    灣鐵路管理局（下稱台鐵）及其主次承包商，於民國107年8
    月24日向伊投保「安裝工程綜合保險」，承保工程為全台「
    平交道障礙物自動偵測系統293處」，總保險金額為新台幣
    （下同）985,919,550元，保險期間自107年8月24日起至110
    年12月31日止，被保險人於每一次事故之自負額為10%，最
    少5萬元（下稱系爭保險契約）。
  ㈡被告甲○○為被告大陸環保汽車貨運行（下稱大陸貨運行）之
    受僱人，於109年4月10日下午1時10分許，駕駛大陸貨運行
    所有之半聯結車（車牌號碼000-0000號曳引車連接車牌號碼
    00-00號半拖車，下稱被告聯結車），闖越高雄市楠梓區屏
    山巷平交道空間，致北上行駛之3198次區間車撞及被告聯結
    車，該列區間車因而出軌致撞擊至鴻公司所安裝於平交道旁
    之自動偵測系統（下稱系爭設備），系爭設備因此受損（下
    稱系爭事故）。
　㈢至鴻公司通知伊發生系爭事故，伊即委託訴外人南山公證有
    限公司（下稱南山公司）進行損害查核，南山公司出具公證
    理算報告書，認系爭設備於系爭事故之淨損失金額為511,34
    2元，而依系爭保險契約應由至鴻公司負擔10%之自負額後，
    伊依約理賠至鴻公司460,208元，自得於賠償範圍內代位至
    鴻公司向甲○○請求損害賠償，又大陸貨運行為甲○○之僱用人
    ，自應與甲○○負連帶賠償責任。爰依侵權行為、保險代位之
    法律關係，提起本件訴訟等語。並聲明：㈠被告應連帶給付
    原告460,208元，及自起訴狀繕本送達翌日起至清償日止，
    按年息5%計算之利息。㈡願供擔保請准宣告假執行。
三、被告大陸貨運行則以：本件之賠償金額應計算折舊，且應以
    系爭設備各個零件之採購日為折舊起算日始為合理等語，資
    為抗辯。並聲明：原告之訴駁回，如受不利判決，願供擔保
    免為假執行。
    被告甲○○則未於言詞辯論期日到場，亦未提出書狀作任何聲
    明或陳述 　　
四、兩造不爭執事項：
  ㈠至鴻公司、台鐵及其主次承包商，於107年8月24日向原告投
    保「安裝工程綜合保險」，承保工程為全台「平交道障礙物
    自動偵測系統293處」，總保險金額為985,919,550元，保險
    期間自107年8月24日起至110年12月31日止，被保險人於每
    一次事故之自負額為10%，最少5萬元。
　㈡被告甲○○於109年4月10日下午1時10分許，駕駛被告聯結車闖
    越高雄市楠梓區屏山巷平交道空間，致北上行駛之3198次區
    間車撞及被告聯結車，該列區間車因而出軌致撞擊至鴻公司
    所安裝於平交道旁之系爭設備，甲○○就系爭事故之發生確有
    過失。
　㈢甲○○於系爭事故發生時，為被告大陸貨運行之受僱人，是大
    陸貨運行就系爭事故所生之損害，應依民法第188條第1項之
    規定，與甲○○負連帶賠償責任。
　㈣系爭事故發生後，至鴻公司隨即通知原告，原告委由南山公
    司進行損害查核，南山公司出具公證理算報告書，認系爭設
    備於系爭事故之淨損失金額為511,342元，依系爭保險契約
    應由至鴻公司負擔10%之自負額，是原告已依約理賠至鴻公
    司460,208元。　　
五、本件之爭點為原告得代位至鴻公司向被告請求賠償之金額為
    何？經查：
　㈠系爭設備因系爭事故所受之淨損失金額為511,342元一情，業
    據南山公司出具公證理算報告書為據（見本院卷第35-50頁
    ），並為兩造所不爭執，是足認被告甲○○因上開過失駕駛行
    為，對系爭設備所造成之損害金額（即修復費用）為511,34
    2元，堪以認定。又按請求賠償物被毀損所減少之價額，得
    以修復費用為估定之標準，但以必要者為限，如修理材料以
    新品換舊品，應予折舊。查系爭設備因本件事故受損之修復
    費用為511,342元（其中零件費用479,500元、工資費用31,8
    42元），惟系爭設備毀損部分之修復，其材料係以新品代替
    舊品，故原告以修復費用為損害賠償之依據時，自應將材料
    折舊部分予以扣除。原告固主張此金額業已計算折舊，然依
    南山公司出具之公證理算報告書中並未記載該金額有計算折
    舊，且衡情一般保險公司賠付被保險人之修復費用均係以新
    品價格為賠付之計算基準，是本院認原告此部分主張並不可
    採。
  ㈡再查系爭設備於108年10月4日安裝完成，有原告提出之施作
    日誌在卷可按（見本院卷第304頁），並為被告所不爭執。
    原告固主張系爭設備並未驗收且均未使用，不應計算折舊等
    語，然系爭設備於安裝完成後即於戶外遭受風吹日曬，自有
    折舊之情形，與何時驗收實無必然關連；至被告抗辯應自系
    爭設備之零件採購日為折舊計算基準，亦屬無據，因系爭設
    備尚未安裝完成前，根本還未有該保險標的物之存在(例如
    車輛計算折舊亦係以出廠日為計算折舊之基準，而非以各個
    汽車零件之採購日為計算基準），是本院認應以系爭設備之
    安裝完成日即108年10月4日為計算折舊之始日，始屬有據，
    先予敘明。系爭設備依行政院所頒固定資產耐用年數表及固
    定資產折舊率表所載，應屬「道路號誌及行車保安設備」，
    耐用年數為10年，依平均法計算其折舊結果（即以固定資產
    成本減除殘價後之餘額，按固定資產耐用年數表規定之耐用
    年數平均分攤，計算折舊額），每年折舊率為10 分之1；並
    參酌營利事業所得稅查核準則第95條第6 項規定「固定資產
    提列折舊採用定率遞減法者，以1 年為計算單位，其使用期
    間未滿1 年者，按實際使用之月數相當於全年之比例計算之
    ，不滿1月者，以1 月計」，系爭設備於108年10月4日安裝
    完成，於系爭事故109年4月10日發生時已設置7月，則零件
    扣除折舊後之修復費用估定為454,072元【計算方式：1.殘
    價＝取得成本÷( 耐用年數＋1)即479,500÷(10+1)≒43,591（小
    數點以下四捨五入）；2.折舊額 ＝(取得成本－殘價)×1/（耐
    用年數）×（使用年數）即(479,500－43,591) ×1/10×（0+7/
    12）≒25,428（小數點以下四捨五入）；3.扣除折舊後價值＝
    （新品取得成本－折舊額）即479,500－25,428＝454,072】。
    加計不計算折舊之工資31,842元後，被告應連帶賠償至鴻公
    司之修復費用為485,914元。惟因系爭保險契約中至鴻公司
    尚有10%之自負額，是原告賠償至鴻公司之金額為460,208元
    ，未逾485,914元，則原告代位至鴻公司請求被告連帶賠償4
    60,208元，即屬有據。
六、綜上所述，原告依侵權行為、保險代位之法律關係，請求被
    告連帶給付460,208元，及自起訴狀繕本送達被告翌日即111
    年6月7日起至清償日止，按年息5%計算之利息，為有理由，
    應予准許。
七、本件為判決基礎之法律關係已臻明確，兩造其餘之攻擊防禦
    方法核與判決結果不生影響，毋庸一一論列，併此敘明。
八、准許宣告假執行、免為假執行及訴訟費用負擔之依據：民事
    訴訟法第389 條第1 項第3 款、第392 條第2 項、第78條、
    第85條第2項。

中　　華　　民　　國　　111 　年　　10　　月　　27　　日
                橋頭簡易庭  法  官  盧怡秀
以上正本係照原本作成。
如對本判決上訴，須於判決送達後20日內向本院提出上訴狀。如
委任律師提起上訴者，應一併繳納上訴審裁判費。
中　　華　　民　　國　　111 　年　　10　　月　　27　　日
                            書記官  葉玉芬